【裁判字號】    88,易,3734
【裁判日期】    890215
【裁判案由】    違反槍砲彈藥刀械管制條例
【裁判全文】
台灣台中地方法院刑事判決                        八十八年度易字第三七三四號
    公  訴  人  台灣台中地方法院檢察署檢察官
    被      告  乙○○
    選任辯護人  陳鴻謀
右列被告因違反槍砲彈藥刀械管制條例案件，經檢察官提起公訴（八十八年度偵字第
九一四一號），本院判決如左：
    主  文
乙○○未經許可，於夜間攜帶刀械，處有期徒刑肆月，如易科罰金以佰元折算壹日
，扣案之武士刀壹把沒收。
    事  實
一、乙○○因懷疑其姪張世平於民國八十八年一月十九日某時許，在台中縣新社鄉○○村○○街○段九十九號甲○○住處遭人毆打，竟於同年月二十日十八時四十分
    許之夜間，未經許可，自台中縣新社鄉○○村○○街三十號其住處，以報紙包裹
    具有殺傷力之武士刀一把後，攜帶至上址甲○○住處（侵入住宅部分未據告訴）
    ，隨即將包裝武士刀之報紙拆去，持該武士刀朝甲○○揮砍，致甲○○受有左手
    中指近端關節開放性骨折、左手食指裂傷及左手無名指裂傷，甲○○受創後倉皇
    逃逸，其友人丙○○見狀欲趨前制止乙○○追趕，亦遭乙○○持該武士刀砍傷，
    受有頭部頂部挫傷、右肩裂傷及左手裂傷之傷害（傷害部分業經甲○○及丙○○
    撤回告訴，由台灣台中地方法院檢察署檢察官處分不起訴）。嗣於八十八年一月
    二十日十九時許，經警據報當場查獲乙○○，另由甲○○於八十八年一月二十四
    日，在其住處附近發現乙○○所攜帶之上開武士刀一把，送交台中縣警察局東勢
    分局新社分駐所處理，而得悉上情。
二、案經台灣台中地方法院檢察署檢察官自動檢舉偵查起訴。
    理  由
一、訊據被告乙○○固不諱言於八十八年一月二十日夜間至上址甲○○住處，然矢口
    否認有何攜帶武士刀之犯行，辯稱：伊前往甲○○住處時，遭三、四人毆打，伊
    為自衛始隨手於地上拾起鐵棍反擊，並未自行攜帶武士刀至甲○○住處云云。經
    查，甲○○及丙○○於八十八年一月二十日十八時四十分許，正在台中縣新社鄉
    ○○村○○街○段九十九號客廳泡茶看電視時，一名男子攜帶報紙包住之武士刀
    進入該處，隨即掀開報紙抽出武士刀朝甲○○揮砍，致甲○○左手中指被砍斷，
    丙○○趨前制止時該名男子復朝丙○○背部砍去，丙○○欲以左手抵擋，導致其
    背部、左手掌及手指均受傷，持武士刀者即為台灣台中地方法院檢察署八十八年
    度偵字第三五二三號被告涉嫌殺人未遂案卷第十九頁所附照片編號（八）所示之
    人等情，業據證人甲○○及丙○○於警訊時及上述偵查案件中證述綦詳，另證人
    方湘如於前述被告涉嫌殺人未遂案件偵查中亦結證稱：係上開照片所示留長髮之
    人於右揭時間持長長的刀子進入被害人甲○○住處等語，而被告亦不諱言其即係
    前揭照片上所示之人，足見被告確曾於上開日期之夜間攜帶刀械前往甲○○住處
    ，至甲○○、丙○○二人於上述偵查案件八十八年三月十九日訊問期日雖均改稱
    ：被告是否持武士刀傷害其二人，因當時天色太暗，渠等並未看清楚云云，然查
    其二人與被告於八十八年三月六日已達成和解，並撤回對被告傷害部分之告訴，
    此有和解書一件附卷可稽，則渠等於嗣後偵查期日所言，不無迴護被告之虞，應
    以其二人於警訊及與被告和解前於偵查中之證述及證人方湘如前揭證詞為可採。
    又扣案之刀械一把經台中縣警察局鑑驗結果，係屬「槍砲彈藥刀械管制條例」管
    制之武士刀，有該局八十八年二月六日（８８）中縣警保民字第二五０八號函一
    件在卷可憑，而該把武士刀係證人甲○○於案發後清理現場時所發現，並主動送
    交台中縣警察局東勢分局新社分駐所處理等情，則據證人甲○○及台中縣警察局
    東勢分局新社分駐所警員陳仁哲於偵查中陳述及證述明確，復有上開分駐所呈報
    單一紙附卷可佐，而上開武士刀倘非被告所攜帶，甲○○實無甘冒自暴持有武士
    刀犯行之風險，主動將該刀械送交司法警察機關處置之理，足徵被告辯稱未攜帶
    武士刀至甲○○住處等語，顯屬事後卸責之詞，要難採信。至證人陳仁哲固於本
    院審理時到庭結證稱：上述扣案之武士刀係甲○○於八十八年一月二十日遭傷害
    後數日送至台中縣警察局東勢分局新社分駐所，伊奉台中縣警察局刑事組之命前
    往被告住處，要求被告於證物上補簽名蓋章，伊至被告住處時，僅攜帶自黏標籤
    要求被告於其上簽名並捺指印，未將該把武士刀提示予被告辨認等語，僅能證明
    扣案之武士刀上所貼之標籤，其上之被告簽名及指印，係被告於未目睹證物之情
    況下所為，然該把刀械既係由甲○○送交警察機關處理，嗣後復經本院提示予被
    告辨認，自係合法取得之證據，而具有證據能力，是證人陳仁哲於本院審理時所
    為上述證言尚不足以據為對被告有利之認定。綜上，本件事證已臻明確，被告未
    經許可於夜間攜帶武士刀之犯行，堪以認定，應予依法論科。
二、核被告乙○○所為，係犯槍砲彈藥刀械管制條例第十五條第一款未經許可，於夜
    間攜帶刀械罪。爰審酌被告前曾有恐嚇及妨害自由前科（見卷附本院被告全國前
    案紀錄表）、素行非佳、犯罪之動機、目的、手段、所生危害、犯後否認犯行、
    態度非佳等一切情狀，量處如主文所示之刑，並諭知易科罰金之折算標準。扣案
    之武士刀一把係屬違禁物，應依刑法第三十八條第一項第一款規定宣告沒收。
據上論斷，應依刑事訴訟法第二百九十九條第一項前段，槍砲彈藥刀械管制條例第十
五條第一款，刑法第十一條前段、第四十一條、第三十八條第一項第一款，罰金罰鍰
提高標準條例第二條，判決如主文。
中      華      民      國      八十九      年    二    月      十五    日
                                台灣台中地方法院刑事第四庭
                                    法  官   鍾 啟 煒
右正本證明與原本無異。
如不服本判決，應於判決送達後十日內，向本院提出上訴狀。
                                    書記官
中      華      民      國      八十九      年    二    月       十六   日
槍砲彈藥刀械管制條例：
第十五條：未經許可攜帶刀械而有下列情形之一者，處二年以下有期徒刑：
第一款：於夜間犯之者。


司法院資訊處製作；財團法人民間司法改革基金會備份。
